臺灣臺南地方法院刑事判決　　　　　　　94年度簡上字第55號
上　訴　人　丁○○
即　被　告
選任辯護人　錢師風律師
上列上訴人因違反稅捐稽徵法，不服本院93年度簡字第1733號中
華民國94年1月20日第一審判決（聲請案號：93年度偵字第4519
號），提起上訴，本院管轄之第二審合議庭判決如下：
    主  文
原判決撤銷。
丁○○連續納稅義務人以不正當方法逃漏稅捐，處有期徒刑肆月
，如易科罰金，以參佰元折算壹日。
    事  實
一、丁○○與戊○○、丙○○及陳映全為位於臺南市○○路二０
    四號房屋之共有人。四人自民國九十年十月十日起，即將上
    開房屋出租予「主富服裝股份有限公司（下稱主富公司）」
    ，雙方約定每月租金新臺幣（下同）二十四萬五千元，由丁○○代為受領。依所得稅法第二條規定，丁○○應就其租金
    所得申報綜合所得稅，為納稅義務人。詎竟基於逃漏稅捐之
    概括犯意，明知上開房屋每月租金為二十四萬五千元，仍與
    「主富公司」簽訂二份租賃契約，一份記載房屋租金每月十
    五萬元，另一份記載租金每月九萬五千元，再以租金每月九
    萬五千元為申報基準，先後於九十一年五月及九十二年五月
    間，向稅捐機關申報九十及九十一年度之綜合所得稅，以此
    製作內、外帳之不正當方式，逃漏稅捐共一萬零二十二元（
    計九十年度逃漏二千零九元、九十一年度逃漏八千零十三元
    ），足生損害於稅捐稽徵機關對於稅捐稽查之正確性。
二、案經己○○告發由臺灣臺南地方法院檢察署檢察官偵查後聲
    請簡易判決處刑。
    理  由
一、訊據上訴人即被告固坦承與其他三名共有人，將座落臺南市
    ○○路二０四號房屋出租予「主富公司」，並與主富公司分
    別簽訂期間、租賃物均相同，而租金每月分別為十五萬元及
    九萬五千元之租賃契約二份，惟否認有違反稅捐稽徵法之犯
    行，辯稱：上開租金實際收取人為我母親，我分文未得，並
　　非納稅義務人。如果我有逃漏稅捐，何以國稅局要求我補繳
  　一萬餘元稅款後，又退還我二萬元稅捐。況且，主富公司在
    己○○提出告發之前，均已將稅金補繳完畢，依據稅捐稽徵
    法第四十八條之一規定，本案應免移送、免處罰。再者，簽
    約當時，現場還有他共有人包括戊○○、丙○○，另主富公
    司人員及我妹妹乙○○亦在現場，他們全部均知情，並非未
    不知情，如認為我有罪，何以其他共有人均無事云云。經查
    ：
　(一)被告於訂約時要求「主富公司」人員製作二份房屋租賃契約
  　書等情，業據證人即主富公司門市開發人員劉晉嘉於偵查中
    證述「（何時與被告丁○○簽約？簽約情形？當時何人在場
    ？）九十年九月底時簽契約，當時有丁○○、戊○○，戊○○請己○○（即陳映全之母）把印章拿過來，所以鄭綿英亦
    在場」、「（租約簽名是誰簽署的？）丁○○簽的，當時戊○○、丁○○、丙○○、鄭綿英都在場，是由丁○○代表簽
    的，印章都由丁○○蓋的」、「（租金如何交付？若以支票
    支付，抬頭為誰？）開立支票給丁○○，抬頭寫丁○○，每
    月固定開立一張支票給丁○○」、「（為何與被告訂立二份
    租賃契，租賃期限相同，但其上之租金約定金額不同？作為
    何用？曾以此方式作過幾份？）是丁○○要求我們做兩份契
    約，房東可以少繳一些稅，我們後來也有去國稅局把我們申
    報之一些稅補齊，契約共做了兩份，租約日期是相同的」、
    「（製作內外帳之事，是否有報告黃淑玉？）沒有，我直接
    交給會計去處理，因為我們只要承租金額總額可以對得起來
    就好了，我們是報每個月租金十五萬元，然後幫房東代扣繳
    百分之十之租賃所得稅，如果我們以總租金二十四萬元（應
    為二十四萬五千元之誤）去申報，房東就必須繳納比較多稅
    ，所以在九十年九月底簽約當時，我們簽兩份契約也是丁○○要求的，我們為了要租到這一棟房子，所以就答應他要求
    」等語綦詳。此外，復有房屋租賃契約書二份在卷可資為憑
    。而依上開二份契約書所載，共有人均蓋章同意租金由被告
    丁○○代為受領，足認被告確有收受租金，就租金收益方面
    ，被告確為稅捐稽徵法所規定之納稅義務人無訛。
  (二)又被告於收受上開房屋租金後，於申報九十年度及九十一年
    度綜合所得稅時，僅申報九十年十月、十一月、十二月收受
    租金七萬一千二百五十元【即９５０００（元）Ⅹ３（月份
    ）÷４（人）】，九十一年全年度收受租金二十八萬五千元
    【即９５０００（元）Ⅹ１２（月份）÷４（人）】，亦有
    財政部臺灣省南區國稅局臺南市分局九十三年三月九日南區
    國稅南市二字第０九三０００四七九七號函所附之被告九十
    年度、九十一年度綜合所得稅結算申報書二紙在卷可稽。另
    由上開函文之說明暨提供之被告於九十年度及九十一年度綜
    合所得稅申報核定通知書所載，被告於九十年度租賃所得，
    以九十年十月至十二月租金收入計七十三萬五千元，按其持
    分四分之一計算，該年租金收入共十八萬三千七百五十元，
    減除必要費用百分之四十三後，所得為十萬四千七百三十八
    元，被告自行申報該三個月租賃所得為七萬一千二百五十一
    元，漏申報收入三萬三千四百八十七元；九十一年度被告全
    年租賃收入計七十三萬五千元，減除必要費用百分之四十三
    後，租賃所得應為四十一萬八千九百五十元，被告僅申報該
    租賃所得為二十八萬五千零一元，漏申報收入計十三萬三千
    九百四十九元。核九十年度補徵稅額為二千零九元，九十一
    年度補徵稅額為八千零一十三元。顯見被告二年度總共逃漏
    稅捐一萬零二十二元。至於被告雖提出九十年度及九十一年
    度國稅局之退稅資料，然稅捐稽徵機關認定納稅義務人有無
    溢繳稅款，係就納稅義務人所申報之全年所得而核定，又依
    上開綜合所得稅結算申報告書所載，被告於九十年及九十一
    年度自行申報之所得，除本案租金外，尚有其他所得，而被
    告於本案之個別租賃所得業經稅捐稽徵機關核定有短報稅捐
    而須補徵，顯見被告提出之退稅資料，係因其他所得有溢繳
    稅款之情形而獲退還，被告爰引國稅局退稅資料欲為其有利
    之證明，顯有違誤。
  (三)被告雖辯稱上開房屋租金實際收取人為其母親云云，惟臺南
    市○○路二０四號房屋既為被告與其他共有人共同繼承取得
    ，且被告確有繼承之真意，並非與被繼承人有通謀虛偽意思
    表示，亦非被告母親借用被告之名義登記為所有權人，被告
    有何理由主張其非實際所有權人。被告基於房屋出租人之立
    場收取租金後，即屬享有租金所得之個人，縱被告自始對於
    該份租金均未曾使用過，而全數轉交予其母親，仍無礙於被
    告依法應繳納稅捐之義務，是被告以其非租金實際收取人為
    由資為抗辯，委不足採。
  (四)另被告雖又辯稱：主富公司在告發人提出告發前，均已將稅
    金補繳完畢，依據稅捐稽徵法第四十八條之一規定，本案應
    免移送、免處罰云云。然按稅捐稽徵法第四十八條之一第一
    項規定「納稅義務人自動向稅捐稽徵機關補報並補繳所漏稅
    款者，凡屬未經檢舉、未經稽徵機關或財政部指定之調查人
    員進行調查之案件，左列之處罰一律免除；其涉及刑事責任
    者，並得免除其刑：一、本法第四十一條至第四十五條之處
    罰。二、各稅法所定關於逃漏稅之處罰」，顯見欲引用該條
    主張免除刑事責任者，須「納稅義務人」在未有人檢舉、未
    經稽徵機關或財政部指定之調查人員進行調查之案件，自動
    向稅捐稽徵機關補報並補繳所漏稅款。而在本案房屋租賃事
    件中，被告為出租人，自應以其為納稅義務人，承租人主富
    公司僅係所得稅法第八十八條、八十九條所規定之「扣繳義
    務人」。被告本身在告發人提出告發前既未將稅款補繳完畢
    ，自無從依該條文規定而主張應獲寬典。是其此部分所辯，
    同亦不足採。
  (五)再者被告雖辯稱，如其應受處罰，何以簽約時在場之丙○○
    、戊○○、陳映全等人均未一同受罰云云，且提出本院九十
    三年度簡上字第一八四號判決，證明其他共有人知悉有二份
    契約書情事。惟其他共有人雖明知並同意製作二份契約書，
    然並非契約書製作完成後，即已觸犯稅捐稽徵法第四十一條
    之罪，仍須待各出租人於申報當年度所得時，僅申報其中一
    份所得，而故意隱瞞另一份所得時，犯罪始能成立。是被告
    於申報所得時，既未與其他共有人一同為之，且亦無證據證
    明其他共有人就被告自己之逃漏稅捐行為，有犯意聯絡及行
    為分擔，被告辯稱其他共有人亦應共同負責，不足採信。綜
    上所述，本案事證已明，被告犯行洵堪認定。
三、核被告所為，係犯稅捐稽徵法第四十一之以不正當方法逃漏
    稅捐罪；其先後二次犯行，時間密接，犯罪構成要件相同，
    顯係基於概括犯意為之，為連續犯，應依刑法第五十六條之
    規定，論以一罪，並加重其刑。原審審酌被告之犯罪動機、
    手段、所逃漏之稅額、犯後態度及其他一切情狀，量處有期
    徒刑四月，並諭知以三百元折算一日之易科罰金標準，且因
    被告前未曾受有期徒刑以上刑之宣告，認被告經此科刑教訓
    後，當益知所警惕，信應無再犯之虞，而認對被告所受宣告
    之刑，以暫不執行為適當，併予宣告緩刑二年，固非無見，
    惟被告將共有之上開房屋出租予主富公司，並簽訂二份租契
    約，其他共有人均在場並已知情，業如前述，原審認其他共
    有人不知情，顯有不當。另被告係以每月九萬五千元之租賃
    所得申報所得稅，原審認定被告係以十五萬元為申報基準，
    亦有不當。被告上訴指摘原審認定其違反稅捐稽徵法有違誤
    ，雖無理由，惟原判決既有可議之處，應由本院管轄之合議
    庭撤銷原判決，另為適法之判決。爰審酌被告身為我國國民
    ，享有租金所得，卻不知具實申報，僅為圖私人利益，即以
    不正當方法逃漏稅捐，犯後又一再飾詞狡辯，未見絲毫悔意
    等一切情狀，量處如主文所示之刑，並諭知易科罰金之折算
    標準。末查，本案雖由被告提起上訴，然參照最高法院九十
    年台非字第二二三號判決揭諸之意旨「刑事訴訟法第三百七
    十條前段規定，由被告上訴或為被告之利益而上訴者，第二
    審法院不得諭知較重於原審（指第一審）判決之刑。其所稱
    之『刑』，為主刑及從刑之謂，而緩刑則不包括在內」。本
    院認由被告犯後態度觀之，難認其悔悟之心，及無再犯之虞
    ，爰不為緩刑之諭知。
據上論斷，應依刑事訴訟法第四百五十五條之一第一項、第三項
、第三百六十九條第一項前段、第三百六十四條、第二百九十九
條第一項前段，稅捐稽徵法第四十一條，刑法第十一條、第五十
六條、第四十一條第一項前段，罰金罰鍰提高標準條例第二條，
判決如主文。
本案經檢察官甲○○到庭執行職務
中　　華　　民　　國　　94　　年　　12　　月　　7　　 日
　　　　　　　　　刑事第五庭    審判長法　官　鄧希賢
　　　　　　　　　　　　　　　　      法　官　張銘晃
                                      法  官  包梅真
以上正本證明與原本無異。
不得上訴。
　　　　　　　　　　　　　　　　      書記官  張富
中　　華　　民　　國　　94　　年　　12　　月　　12　　日
附錄法條：
稅捐稽徵法第41條
納稅義務人以詐術或其他不正當方法逃漏稅捐者，處 5 年以下有
期徒刑、拘役或科或併科新台幣6萬元以下罰金。
